【裁判字號】    99,易,1528
【裁判日期】    990624
【裁判案由】    業務侵占
【裁判全文】
臺灣臺中地方法院刑事判決              99年度易字第1528號
公  訴  人  臺灣臺中地方法院檢察署檢察官
被      告  乙○○
上列被告因業務侵占案件，經檢察官提起公訴（99年度偵緝字第
884號），於本院準備程序，被告就被訴事實為有罪之陳述，經
本院告知簡式審判程序意旨，並聽取當事人之意見後，經合議庭
裁定改行簡式審判程序，本院判決如下：
    主    文
乙○○犯業務侵占罪，處有期徒刑柒月。
    犯罪事實
一、乙○○自民國98年1月4日起受僱鴻海保全股份有限公司（下
    稱鴻海公司）派駐台中市○○○街306號「向榮園大樓」社
    區擔任保全員，負責該社區之警衛保全及社區住戶管理費收
    取之業務，為從事業務之人，因積欠生活費用，竟萌生意圖
    為自己不法之所有，而基於接續實施侵占業務上持有之財物
    之單一犯意，自任職起至同年2月17日止，利用收取該社區
    住戶管理費之機會，接續將其向如附表所示社區住戶收取之
    管理費共計新臺幣33萬703元業務上持有之款項，變易持有
    為所有之意，侵占入己，作為其個人支付生活所需。嗣於98
    年2月23日經鴻海公司查覺挪用上開款項而提起告訴。
二、案經鴻海公司訴由臺灣臺中地方法院檢察署檢察官偵查起訴
    。
    理    由
一、按除被告所犯為死刑、無期徒刑、最輕本刑為3年以上有期
    徒刑之罪或高等法院管轄第一審案件者外，於刑事訴訟法第
    273條第1項程序進行中，被告先就被訴事實為有罪之陳述時
    ，審判長得告知被告簡式審判程序之旨，並聽取當事人、代
    理人、辯護人及輔佐人之意見後，裁定進行簡式審判程序；
    除簡式審判程序及簡易程序案件外，第一審應行合議審判，
    刑事訴訟法第273之1條第1項、第284條之1分別定有明文。
    本件被告彭信謀所犯者並非死刑、無期徒刑、最輕本刑為3
    年以上有期徒刑或高等法院管轄第一審案件之罪，其並於本
    院行準備程序時就被訴事實為有罪之陳述，本院合議庭依前
    揭規定，經評議結果，裁定改由受命法官獨任行簡式審判程
    序。又簡式審判程序之證據調查，依刑事訴訟法第273條之2
    規定，不受同法第159條第1項審判外陳述排除之限制，再被
    告對於卷內之各項證據，亦不爭執其證據能力，故卷內所列
    之各項證據，自得作為證據，合先敘明。
二、上揭犯罪事實，迭據被告於偵查及本院審理時坦承不諱，核
    與鴻海公司之告訴代理人吳安泰於偵查之指述情節相符，復
    有「向榮園大樓」社區收費單影本12張在卷可稽，足見被告
    之自白與事實相符，被告犯行事證明確，應依法論科。
三、按業務侵占罪為即成犯，於持有人將持有他人之物變易為所
    有之意思時，即行成立，並以因執行業務而持有他人之物為
    前提，被告為鴻海公司派駐上開社區之保全員，負責該社區
    之警衛保全及社區住戶管理費收取業務，故其所管領該社區
    有關管理費之收支，即為被告基於業務上關係所持有之物，
    被告易持有為所有之意思侵占入己，用以清償生活所需，核
    其所為，係犯刑法第336條第2項之業務侵占罪。又按刑法上
    之接續犯，係指數個在同時同地或密切接近之時地，侵害同
    一法益之行為，因各舉動之獨立性極為薄弱，社會通念認為
    無法強行分開，乃將之包括視為一個行為之接續進行，給予
    單純一罪之刑法評價，最高法院96年度台上字第787號判決
    意旨可資參照。查被告乃利用擔任社區保全員持有社區管理
    費之機會，於約1個月餘之密接時間內，多次將上開款項侵
    占入己，用以清償生活費用，雖其各次侵占之舉動，均已分
    別該當於業務侵占罪之構成要件，然被告各個侵占之舉動，
    係基於清償其個人債務之整體目的所為，主觀上各個侵占行
    為應為其全部犯罪行為之一部，且被告各次之侵占行為，客
    觀上係持續侵害同一法益，亦在密接之時地所實施，在刑法
    上，應包括以一行為予以評價較為合理適當，為接續犯。爰
    審酌被告犯罪之手段及方法尚稱平和，惟侵占之款項不低，
    暨其犯後坦承犯行及因個人財務狀況，尚未能與鴻海公司達
    成和解等一切情狀，量處如主文所示之刑。
據上論斷，依刑事訴訟法第273條之1第1項、第299條第1項前段
，刑法第336條第2項，判決如主文。
本案經檢察官甲○○到庭執行職務。
中    華    民    國    99    年    6     月    24    日
                  刑事第十三庭    法  官  劉邦繡
以上正本證明與原本無異。
如不服本判決應於收受判決後10日內向本院提出上訴書狀，並應
敘述具體理由；其未敘述上訴理由者，應於上訴期間屆滿後20日
內向本院補提理由書（均須按他造當事人之人數附繕本）「切勿
逕送上級法院」。
                                  書記官  何俞瑩
中    華    民    國    99    年    6     月    24    日
【附表】
┌──┬──────┬───┬───────┐
│序號│ 聯單號碼   │戶別  │  收取時間    │
│    │            │      │金額（新台幣）│
├──┼──────┼───┼───────┤
│1   │ #006007    │A5    │98年1月21日   │
│    │            │      │＄28,730      │
├──┼──────┼───┼───────┤
│2   │ #006009    │B1    │98年1月31日   │
│    │            │      │＄28,050      │
├──┼──────┼───┼───────┤
│3   │ #006010    │B6    │98年2月1日    │
│    │            │      │＄28,050      │
├──┼──────┼───┼───────┤
│4   │ #006001    │C3    │98年1月16日   │
│    │            │      │＄26,680      │
├──┼──────┼───┼───────┤
│5   │ #006005    │D2    │98年1月21日   │
│    │            │      │＄26,680      │
├──┼──────┼───┼───────┤
│6   │ #006012    │D6    │98年2月16日   │
│    │            │      │ ＄26,680     │
├──┼──────┼───┼───────┤
│7   │ #008775    │E3    │98年1月4日    │
│    │            │      │  ＄26,680    │
├──┼──────┼───┼───────┤
│8   │ #006008    │E6    │98年1月24日   │
│    │            │      │  ＄26,680    │
├──┼──────┼───┼───────┤
│9   │ #006003    │F2    │98年1月20日   │
│    │            │      │＄26,680      │
├──┼──────┼───┼───────┤
│10  │ #006002    │F6    │98年1月16日   │
│    │            │      │＄26,680      │
├──┼──────┼───┼───────┤
│11  │ #006004    │G4    │98年1月21日   │
│    │            │      │＄26,680      │
├──┼──────┼───┼───────┤
│12  │ #006011    │G、H5 │98年2月11日   │
│    │            │      │＄32,433      │
├──┴──────┴───┼───────┤
│合計                      │ ＄330,703    │
└─────────────┴───────┘
附錄論罪科刑法條
中華民國刑法第336條
（公務公益侵占罪、業務侵占罪）
對於公務上或因公益所持有之物，犯前條第 1 項之罪者，處 1
年以上 7 年以下有期徒刑，得併科 5 千元以下罰金。
對於業務上所持有之物，犯前條第 1 項之罪者，處 6 月以上
5 年以下有期徒刑，得併科 3 千元以下罰金。
前二項之未遂犯罰之。

司法院資訊處製作；財團法人民間司法改革基金會備份。
